臺灣高等法院刑事判決　　　　　　　　94年度上易字第1472號
上　訴　人　臺灣板橋地方法院檢察署檢察官
上　訴　人
即　被　告　乙○○
　　　　　　　　　　現於臺東監獄東成分監
　　　　　　　　　　現於臺灣臺北看守所
即　被　告　丁○○
上　訴　人
即　被　告　丙○○
上一人
選任辯護人　黃炳飛律師
上列上訴人因竊盜等案件，不服臺灣板橋地方法院94年度易字第
42號，中華民國94年7 月14日第一審判決（起訴案號：臺灣板橋
地方法院檢察署93年度偵字第13596 號），提起上訴，本院判決
如下：
    主  文
上訴駁回。
    事  實
一、乙○○前曾於民國八十三年間因妨害自由等案件，經台灣高
    等法院判處有期徒刑五年，並經最高法院駁回上訴確定，於
    八十九年七月四日假釋出監付保護管束，嗣在假釋期間，復
    於九十一年間因犯竊盜罪，經臺灣桃園地方法院判處有期徒
    刑一年確定，其後並撤銷前案假釋，應執行殘刑有期徒刑二
    年六月十六日，於九十三年六月二十九日入監執行，上開二
    罪經接續執行，刑期需至九十六年三月二十日始屆滿，現仍
    在監執行中（在本案均不構成累犯）。丁○○前曾於八十九
    年間因竊盜罪，經臺灣高等法院判處有期徒刑一年四月確定
    ，於九十一年三月十九日假釋出監付保護管束，於九十一年
    六月二十三日假釋期滿執行完畢。丙○○前曾於七十八年間
    因竊盜罪，經本院判處有期徒刑十月確定，於七十九年三月
    一日執行完畢；復於八十七年間因竊盜罪，經臺灣高等法院
    判處有期徒刑七月確定，於八十九年一月二十七日縮刑期滿
    執行完畢（僅八十七年間所犯竊盜罪在本案構成累犯）。
二、乙○○猶不知悔改，基於意圖為自己不法所有之概括犯意，
    於九十二年四月二十一日二十二時三十分許，在臺北縣樹林
    市○○街二一九巷巷口，見己○○所有車號ＨＮ－四九二號
    營業用大貨車停放在該處無人看管，即持其所有客觀上足以
    對人之生命、身體安全構成威脅，可供作兇器使用之六角扳
    手一支，撬開該車右前車門，並以之發動引擎，竊取上開車
    輛得手。又乙○○復承同前竊盜之概括犯意，駕駛前開竊得
    之營業大貨車駛往基隆市○○區○○街一之一號戊○○所有
    之工廠倉庫，於九十二年四月二十二日零時許抵達該地後，
    趁該倉庫夜間無人看管，持其所有客觀上足以對人之生命、
    身體安全構成威脅，可供作兇器使用之螺絲起子一支（起訴
    書誤載為六角扳手，應予更正），轉開該倉庫鐵皮屋上之螺
    絲，毀壞屬安全設備之鐵皮，由鐵皮間之縫隙進入該倉庫內
    ，啟動開關打開鐵捲門，竊取戊○○所有之堆高機及剷裝機
    各一部，得手後，將前開所竊得之堆高機及剷裝機開至前開
    所竊得之營業大貨車上裝載而逃離現場。嗣乙○○駕駛前開
    營業大貨車由國道三號高速公路往新竹方向行駛，因車輛故
    障，遂將所竊得之營業大貨車棄置在竹東交流道附近，而所
    所竊得之堆高機及剷裝機各一部，則販售於不詳姓名之人牟
    利。
三、又乙○○復承同前竊盜之概括犯意，與丁○○基於意圖為自
    己不法所有之共同犯意聯絡，因得知甲○○在臺北縣新莊市
    ○○○路二０四號之九所開設之工廠夜間無人看守，於九十
    二年八月十八日二時許，丁○○駕車搭載乙○○前往上址，
    由乙○○持其所有客觀上足以對人之生命、身體安全構成威
    脅，可供作兇器使用之螺絲起子一支，撬開工廠後門鐵皮之
    安全設備，進入工廠內，丁○○則在外把風，並負責剪斷門
    口之鐵鍊以利進出，共同竊取甲○○所有之堆高機一部。得
    手後，由丁○○出面聯絡丙○○欲以八萬元之低價出售，乙○○則依丁○○之指示將堆高機駛至臺北縣新莊市○○○路
    某洗車廠附近空地，丙○○亦明知丁○○所持有欲出售堆高
    機一部係來源不明之贓物，竟仍以八萬元之低價故買之，乙○○、丁○○所得之款項則平分花用。旋丙○○僱用不知情
    之鄭詩元駕駛車號ＱＵ－二０五號營業大貨車前來該處，將
    上開堆高機載運至桃園縣桃園市○○○街二０五號資源回收
    場附近空地停放，其後丙○○復徵得不知情之資源回收場老
    闆張世明同意，將上開堆高機駛至資源回收場內停放。嗣於
    九十二年八月二十二日一時十分許，為警在桃園縣桃園市○○○街二０五號資源回收場內起獲上開甲○○所有之堆高機
    一部，始循線查知上情。
四、案經內政部警政署國道公路警察局刑事警察隊移送及臺北縣
    政府警察局新莊分局報告臺灣板橋地方法院檢察署檢察官偵
    查起訴。
    理  由
一、訊據被告乙○○在本院審理時對於前揭事實坦承不諱，被告
    丁○○則矢口否認有何竊盜犯行，辯稱：九十二年八月十八
    日那天，伊並沒有跟乙○○在一起，伊當時係回屏東參加豐
    年祭，不在北部，並沒有參與竊盜犯行等語；被告丙○○則
    辯稱：伊不知道是贓物，辯護人則辯稱：被告丙○○是自首
    的云云。
二、經查：
(一)被告乙○○所為如事實欄二之竊盜犯行，業據被害人戊○○
    、己○○指述甚詳，復有被告乙○○於九十二年四月二十二
    日四時三十五分許，駕駛車號ＨＮ－四九二號營業大貨車違
    規經警掣單舉發之舉發違反道路交通管理事件通知單、基隆
    市警察局受理民眾報案紀錄簿、車輛竊盜車牌失竊資料個別
    查詢表－查詢車輛認可資料、進口報單、訂購合約書、裝備
    保固書各一紙及照片四幀等件附卷可憑，是堪認被告乙○○
    該部分之自白與事實相符，堪予採信。至被告乙○○雖始終
    指稱上開二件竊盜犯行，係與被告丁○○共犯為之等語，惟
    按共同被告所為不利於己之供述，固得採為其他共同被告犯
    罪之證據，惟此項不利之供述，依刑事訴訟法第二百七十條
    第二項之規定（即現行第一百五十六條第二項之規定），仍
    應調查其他必要之證據，以察其是否與事實相符，自難專憑
    此項供述，為其他共同被告犯罪事實之認定（最高法院三十
    一年上字第二四二三號判例意旨可資參照）。而本件除共同
    被告乙○○之供述外，既查無其他證據足資認定被告丁○○
    亦涉有該部分犯行，是被告丁○○自難以該部分罪責相繩，
    附此敘明。
(二)被告乙○○、丁○○所為如事實三之竊盜犯行，及被告丙○○所為如事實三之故買贓物犯行，業據被害人甲○○在警詢
    時指述綦詳，並於偵查中結證在卷；且關於該堆高機之載運
    過程及起獲情形，亦據證人鄭詩元、張世明分別於原審審理
    時證述綦詳 (參原審卷第一０八頁至一一九頁) 。此外，復
    有贓物認領保管單一紙、汽車買賣合約書一紙、監視錄影翻
    拍照片二十五幀附卷可稽。且衡情被告丙○○於深夜時分與
    被告乙○○、丁○○為上開交易，且買受之價格遠低於市價
    （被害人甲○○買進之價格為二十萬元，有買賣合約書乙紙
    在卷可參），又未索取合法來源之證明文件，其對於所買受
    之堆高機為來源不明之贓物，堪認有贓物之認識。
(三)至被告丁○○雖以前開情詞置辯，惟查，被告丙○○在案發
    後四日即九十二年八月二十二日在警詢時供稱：伊係於九十
    二年八月十八日凌晨一時許，接獲伍佰（即被告丁○○）打
    行動電話給伊，說有一部堆高機，約八成新，伊就打電話聯
    絡大貨車司機鄭詩元，由伊駕駛Ｒ二－００一五號自小客車
    ，引導大貨車至新莊市○○○路洗車場旁空地，伊就與鄭詩
    元等候伍佰、志明將堆高機開至瓊林南路洗車場後，就由鄭
    詩元將堆高機吊載至大貨車上，後來伊付了八萬元給伍佰購
    買該堆高機等語，嗣於九十三年一月十九日在警詢時並供稱
    ：丁○○於九十二年八月十八日零時三十七分至一時四十三
    分許，係以0000000000撥打電話給伊，叫伊去載運堆高機，
    於同日二時二十八分許，是丁○○跟伊約定在何處碰面要如
    何載堆高機等語，其後於九十三年二月十三日在警詢時仍供
    稱：該堆高機是丁○○偷竊的，丁○○用電話跟伊聯絡表示
    要伊在新莊市○○○路附近洗車場空地等，等候約三十分鐘
    ，是乙○○開著甲○○的堆高機到新莊市○○○路附近洗車
    場空地給伊，伊當場將買堆高機的八萬元給丁○○，鄭詩元
    有目睹伊交錢給丁○○及乙○○等語，而被告丙○○嗣於九
    十三年六月二十四日與被告丁○○同時接受檢察官偵訊時雖
    翻異前詞，改稱：伊是以八萬元跟乙○○買堆高機，不是跟
    丁○○買的云云，復於九十三年七月二十日在偵查中供稱：
    伊是把買堆高機的錢交給乙○○，是乙○○跟伊講馬路很小
    條，叫伊在洗車場等半小時左右云云，惟並不否認是丁○○
    打電話說要賣堆高機等語，嗣在本院審理時亦稱：伊在警詢
    時是說伍佰有跟伊聯絡電話，他說他朋友有一台堆高機八萬
    元要賣給伊，在新莊瓊林南路現場只有三個人即伊、乙○○
    、鄭詩元，但警察一直說有四個人，伊是將錢交給乙○○云
    云。另證人鄭詩元在警詢時亦證稱：當時伊和丙○○在瓊林
    南路附近洗車場空地等，等候約三十分鐘，乙○○開著堆高
    機過來給丙○○，當場丙○○有將買堆高機的錢給丁○○，
    之後丁○○與乙○○共乘一部自小客車離開等語，然在本院
    審理時又改證稱：伊在現場確實只看到一個人，就是乙○○
    等語。惟按被告以外之人於檢察事務官、司法警察官或司法
    警察調查中所為之陳述，與審判中不符時，其先前之陳述具
    有較可信之特別情況，且為證明犯罪事實存否所必要者，得
    為證據，刑事訴訟法第一百五十九條之二定有明文可資參照
    ，經查，被告丙○○在警詢時之供述與證人鄭詩元在警詢時
    之證詞互核相符，且經核亦與被告乙○○在本院審理時以證
    人身分結證稱：九十二年八月十八日是伊跟酪梨（即被告丁○○）先到現場，伊先進去查看，都沒有問題後，酪梨再聯
    絡買主過來，買主過來後，伊才去偷堆高機，酪梨也有進去
    失竊現場，堆高機是由伊開出來的，酪梨在現場把風，並把
    鐵鍊剪斷，因為現場門口有用鐵鍊圍住，買主來之後，酪梨
    就叫伊開堆高機出去，叫伊開到瓊林南路空曠的地方，伊開
    過去時大貨車已經在現場，就把堆高機吊載至大貨車上，後
    來伊再坐上酪梨的車，跟著大貨車離開，買主是先把錢交給
    酪梨，酪梨再把錢給伊，買主交多少錢給酪梨，伊不知道，
    但酪梨交給伊四萬元等語之證述情節一致，此外，0000
    000000號行動電話係被告丁○○申請使用，有台灣大
    哥大股份有限公司基本資料查詢乙紙可稽（參九十三年度核
    退字第二七四三號卷第五十一頁）。而按諸經驗法則，案發
    時之供述較少權衡利害得失，比之事後翻異之詞，自較可採
    ，且並無證據顯示被告丙○○及證人鄭詩元在警詢時之供述
    ，係警方以強暴、脅迫、利誘、詐欺、違法羈押或其他不正
    之方法取得，足認被告丙○○在警詢時之供述及證人鄭詩元
    在警詢時之證述，均係出於自由意志所為，且與事實相符，
    是被告丙○○在警詢時之供述及證人鄭詩元在警詢時之證詞
    ，自具有較可信之特別狀況。且衡諸常情，丙○○、鄭詩元
    與被告丁○○彼此間並無仇隙，亦無怨尤，在警詢時自無虛
    構事實攀陷被告丁○○之動機，顯見被告丙○○、證人鄭詩
    元事後在本院審理時所言避重就輕，顯係迴護被告丁○○之
    詞，委不足採，參諸前揭規定，自應以渠二人先前之陳述較
    為可信。再者，被告丁○○辯稱其當時人回屏東參加豐年祭
    ，聲請傳喚證人林杏美為證，證人林杏美於原審證稱：（九
    十二年八月十八日前後幾天，妳是否有跟丁○○在一起？)
    答：沒有。嗣被告丁○○辯稱：每年的八月十四到八月二十
    日都會回屏東，因為我們那邊有豐年祭，根本不在台北，我
    請林杏美是來證明我有無回去參加豐年祭，跟她一起喝酒。
    證人林杏美如回答：九十二年的豐年祭我有回去，但日期在
    幾號我不記得，那年丁○○也有回去等語（參原審卷第一二
    ０至一二一頁）。證人林杏美前後證詞不一，已難憑採，且
    其稱被告丁○○也有回去，但究係何日回去，並不明確，自
    不足作為被告丁○○不在場之有利證明。從而被告丁○○前
    開辯解，顯係事後避就之詞，委不足採。
(四)被告丙○○之辯護人辯稱：被告丙○○係主動偕司機鄭詩元
    到新莊福營派出所說明案情，符合自首要件云云。惟按：刑
    法第六十二條所謂之未發覺，乃指犯罪事實未為有偵查犯罪
    職權之公務員所發覺，或犯罪事實雖已發覺，而犯人為誰尚
    不知者而言。但此所謂之發覺，只須有偵查犯罪職權之公務
    員，已知該犯罪事實之梗概為已足，無須確知該犯罪事實之
    真實內容為必要，而所知之人亦僅須知其有犯罪嫌疑即為犯
    罪已發覺，不以確定其人為該犯罪之真兇無訛為必要（最高
    法院八十五年度台上字第三七八八號判決參照）。經查：證
    人即本件承辦警員蔡勝昌於本院審理時證稱：當初我們是根
    據被害人來派出所報案，然後去里長那裡調閱路口的監視錄
    影器，錄影器有攝影到他們作案的車號，我們再根據車號，
    查到載運堆高機的大貨車的司機 (指鄭詩元) ，我們再由大
    貨車司機，查到犯嫌即被告丙○○，再由被告張帶我們去桃
    園取回被竊堆高機。----當時該司機是到派出所應訊的，當
    時我到派出所門口查看，我看到當面車上有人很可疑，該人
    並不是主動出面，當時新司機說被告丙○○人在車上，就在
    派出所附近。----我沒有看到被告主動出面，我是看到派出
    所當面車輛上，有人在車上，很可疑，我就上前盤問，然後
    被告張出示身分證，我就請他到我們派出所說明了。----我
    們有問該司機是何人請他們去載運被竊堆高機的，本來他不
    肯說出，後來才說出是被告丙○○ (參本院九十四年十一月
    十六日審判筆錄第五頁) 。可知，本件固係可能係由被告丙○○載司機鄭詩元到派出所，但被告丙○○並未主動進入派
    出所供出案情，而係鄭詩元向警員供出被告丙○○是委託載
    運堆高機之人，警員才主動前往其停車處，要被告丙○○到
    派出所作筆錄。證人鄭詩元既已供出被告丙○○姓名及其囑
    託載運堆高機之事實，而委託載運堆高機可能觸犯竊盜或贓
    物罪名甚或侵占遺失物等罪名，非傳喚被告到場訊明緣由，
    實難判斷，但警員已知犯罪事實之梗概，則無疑義，依上開
    說明，仍應認警員已發覺犯罪，與自首要件不合。
    綜上所述，本件事證明確，被告三人前開犯行均洵堪認定，
    應予依法論科。
三、按刑法第三百二十一條第一項第三款所謂「兇器」，其種類
    並無限制，凡客觀上足對人之生命、身體、安全構成威脅，
    具有危險性之兇器均屬之。查本件被告乙○○於事實欄第二
    項、第三項之竊盜犯行分別持以行竊之六角扳手、螺絲起子
    ，雖未扣案，然眾所周知其金屬材質部分，質地堅硬，客觀
    上乃足以傷害人之生命、身體，無論被告乙○○主觀上是否
    旨在行兇抑或僅便利行竊，然在客觀上顯可傷害人體具有行
    兇之危險性，自屬兇器之一種。又按鐵皮屋以鐵皮浪板作成
    之牆壁，本係為隔間防閑而設，屬於安全設備之一種，究與
    牆垣係用土磚砌成之性質有間（最高法院八十五年度臺上字
    第五二八八號判決意旨可資參照）。查被告乙○○所為如事
    實二、三之犯行，核係犯刑法第三百二十一條第一項第二款
    、第三款之攜帶兇器毀壞安全設備竊盜罪；又被告丁○○所
    為如事實三之犯行，核係犯同法第三百二十一條第一項第二
    款、第三款之攜帶兇器毀壞安全設備竊盜罪；又被告丙○○
    所為如事實三之犯行，核係犯同法第三百四十九條第二項之
    故買贓物罪。又被告乙○○、丁○○就事實三之竊盜犯行，
    有犯意聯絡及行為分擔，均為共同正犯。再公訴人就被告乙○○、丁○○毀壞安全設備行竊，漏未引用前開條項第二款
    之規定，容有未洽，應予補充，附此敘明。復查，被告乙○○先後三次竊盜犯行，時間緊接，方法相同，觸犯構成要件
    相同之罪名，顯係基於概括犯意反覆為之，應依連續犯之規
    定論以情節較重之共同竊盜罪一罪，並加重其刑。末查，被
    告丁○○前曾於八十九年間因竊盜罪，經本院判處有期徒刑
    一年四月確定，於九十一年三月十九日假釋出監付保護管束
    ，於九十一年六月二十三日假釋期滿執行完畢；被告丙○○
    前曾於八十七年間因竊盜罪，經臺灣高等法院判處有期徒刑
    七月確定，於八十九年一月二十七日縮刑期滿執行完畢，有
    臺灣高等法院被告前案紀錄表各一份在卷可稽，其等於有期
    徒刑執行完畢後，五年內再犯本件有期徒刑以上之罪，均為
    累犯，均應依刑法第四十七條規定，加重其刑。
四、原審因認被告三人上開犯行事證明確，援引刑法第二十八條
    、第五十六條、第三百二十一條第一項第二款、第三款、第
    三百四十九條第二項、第四十七條，罰金罰鍰提高標準條例
    第一條前段論處。並審酌被告三人犯罪之動機、目的、手段
    、素行、所生危害，被告乙○○、丁○○正值壯年，不知自
    食其力，竟竊取他人財物變賣花用，影響社會風氣、治安甚
    鉅，被告丙○○前已多次因竊盜犯行經論罪科刑，深知竊盜
    行為之違法性，竟復故買贓物，侵害被害人之權益，助長竊
    風，及被告丁○○否認犯罪，顯不知悔悟，被告丙○○就故
    買贓物之情節供詞反覆，尚難認已深知悛悔，又被告乙○○
    坦承全部犯行，犯後態度尚稱良好等一切情狀，乙○○量處
    有期徒刑一年八月；丁○○量處有期徒刑一年二月；丙○○
    量處有期徒刑八月，以示懲儆。又被告乙○○於事實二、三
    分別持以行竊所用之六角扳手、螺絲起子各一支，均屬被告
    乙○○所有，惟均未扣案，據被告乙○○在本院審理時供稱
    業已丟棄等語，既無證據證明上開扣案物均尚存在，為免日
    後滋生執行生之困難，自毋庸併予宣告沒收。核其認事用法
    ，均無違誤，且詳述量刑之理由，刑度亦頗適當，檢察官上
    訴意旨指摘被告濫行上訴，應從重量刑，被告乙○○上訴，
    請求從輕量刑；被告丁○○上訴否認犯罪，被告丙○○上訴
    主張自首，核均無理由，二造上訴均應予駁回。
五、據上論斷，應依刑事訴訟法第三百六十八條，判決如主文。
本案經檢察官周至榮到庭執行職務。
中　　華　　民　　國　　94　　年　　11　　月　　30　　日
　　　　　　　　　刑事第七庭審判長法　官  蔡秀雄
　　　　　　　　　　　　　　　    法　官  蔡光治
　　　　　　　 　 　　　　　  　　法　官  陳世宗
以上正本證明與原本無異。
不得上訴。
                                  書記官  何閣梅
中　　華　　民　　國　　94　　年　　11　　月　　30　　日
